臺灣板橋地方法院刑事判決　　　　　100年度交簡上字第233號
上　訴　人　臺灣板橋地方法院檢察署檢察官
上　訴　人
即　被　告　洪美戀
上列上訴人因被告過失傷害案件，不服中華民國100年8月4日本
院100年度交簡字第2880號所為之第一審簡易判決（原聲請簡易
判決處刑案號：100 年度偵字第13872號），提起上訴，本院管
轄第二審之合議庭判決如下：
    主  文
上訴駁回。
洪美戀緩刑貳年。
    事實及理由
一、本案經本院審理結果，認第一審以被告洪美戀所為係犯刑法
    第284條第1項之過失傷害罪，判處拘役40日，如易科罰金，
    以新臺幣（下同）1,000元折算1日，其認事用法均無違誤，
    量刑亦屬妥適，應予維持，並引用如附件所示第一審刑事簡
    易判決書記載之事實、證據及理由。
二、被告上訴意旨略以：伊當時時速約40公里，並未超速，而被
    害人楊傳福騎乘機車後載被害人李桂蘭，欲左轉彎而突然侵
    入伊行駛之車道，違背交通法令，屬無路權之一方，且依兩
    車距離及渠等侵入伊行駛之車道時間，以一般人體反應時間
    、煞車距離及停車距離計算，已無適當反應時間及距離，故
    伊已注意車前狀況，發現前車貿然違規變換車道，而採取避
    險措施，惟仍發生本件交通事故，業已盡注意義務，應無過
    失責任；又被害人楊傳福如遵守交通法令規定騎乘機車，即
    可避免本件事故發生，伊既已盡義務防止危險發生，且信賴
    用路人能遵守交通行為，未能認識被害人楊傳福竟在未保持
    安全距離下違規左轉，基於信賴原則，伊應能免除過失責任
    云云。經查：
(一)、被告於民國99年9 月24日晚間10時24分許，駕駛車牌號碼3M
    -6161號自用小客車，沿新北市○○區○○路2段往永和方向
    行駛，行至中山路2段195號前，與同向行駛於右前方之被害
    人楊傳福所騎乘、後載被害人李桂蘭之車牌號碼PNK- 137號
    重型機車發生碰撞，造成被害人楊傳福、李桂蘭人車倒地，
    致被害人楊傳福受有左側鎖骨幹閉鎖性骨折等傷害，並致被
    害人李桂蘭受有左膝及左肩挫傷及擦傷等傷害之事實，為被
    告於警詢及檢察官訊問時所不否認（見偵卷第3頁至第5頁、
    第46頁），且據證人即被害人楊傳福及李桂蘭於警詢、檢察
    官訊問時證述明確（見偵卷第6 頁至第12頁），並有新北市
    政府警察局交通大隊中和交通第一分隊交通事故現場草圖、
    道路交通事故現場圖及道路交通事故調查報告表(一) 、(二)各1
    份、行政院衛生署雙和醫院診斷證明書2 紙、現場及車損照
    片共18張附卷可稽（見偵卷第2 頁至第14頁、第17頁至第20
    頁、第23頁至第31頁、第45至第47頁），是此部分之事實堪
    以認定。
(二)、按車輛行駛時，駕駛人應注意車前狀況，並隨時採取必要之
    安全措施，道路交通安全規則第94條第3 項定有明文。被告
    為考領有合法之普通小型車駕駛執照之駕駛人，自應知悉上
    述道路交通安全規定。又經本院當庭勘驗被告提出之車輛行
    車紀錄器影像檔結果：被告駕駛自小客車於前一路口綠燈起
    步，車速不快，快到事故地點前，被告前方自小客車還有煞
    車，被告所駕駛車輛於事故發生前車速仍慢，此時被害人機
    車直接從被告自小客車前側左斜插進被告車輛前車道，後座
    乘客伸左手作出左轉手勢，之後被告汽車往左邊閃即撞上被
    害人之機車等情，有本院100 年12月14日審判筆錄在卷可參
    （見本院卷第58頁），另檢察官勘驗上開影像檔結果：被害
    人楊傳雄於錄影時間第17秒時出現在被告自小客車前方，相
    距1 輛小客車之車長，第18秒時該機車使用左轉燈號，後座
    之被害人李桂蘭伸出左手作出左轉手勢，於第19秒時被害人
    楊傳福之機車駛至被告車輛正前方，第20秒時，被告向左偏
    移欲閃避，仍撞擊該機車等情，亦有檢察官勘驗筆錄在卷可
    考（見偵卷第53頁、第54頁）。依一般騎乘機車、腳踏車之
    習性，駕駛人在駕車往前直行時，不可能持續不偏不倚直線
    直行，稍微向左或向右偏移，乃屬常情，是後方之汽、機車
    駕駛人遇有機車、腳踏車在前方車道時，當能預見及此，自
    應隨時保持適當之安全距離或以任何方式向前方車輛示警。
    查本件被害人楊傳福騎乘之機車於向左偏駛前，已位在被告
    車輛之車道右方邊線上，此觀諸該行車記錄器影像所截取之
    錄影畫面第17秒照片可證（見偵卷第53頁照片），被告此時
    即應看見該機車甚為靠近汽車行駛動線，如汽車繼續直駛，
    極可能與該機車發生擦撞，當下應立即採取必要之安全措施
    ，例如減速、閃燈或按鳴喇叭示警，應可避免該機車繼續偏
    移而發生本件撞擊之情形，惟被告卻從未有減速行為，此參
    被告於檢察官訊問時自承：綠燈後伊起步直行，車速不快，
    突然聽到副駕駛座之配偶謝正宏大叫有車子，伊直覺將方向
    盤往左轉，並煞車避免事故發生，但因兩車距離實在太近，
    無法迴避仍然發生碰撞；伊於車禍前完全沒有看到被害人機
    車等語即明（見偵卷第46頁），嗣該機車顯示左轉方向燈且
    後座乘客亦伸出左手作出左轉手勢，被告更可預見該機車欲
    向左偏移，惟被告仍未減速，於向左閃後直接撞及被害人楊
    傳福之機車，明顯未注意車前狀況及採取必要之安全措施。
    再依當時天候晴朗，夜間有照明，路面乾燥、無障礙物、無
    缺陷，視距良好，被告並無不能注意之情事，仍因上開疏失
    而致肇事，其對本件車禍之發生具有過失，至為灼然。
(三)、被告雖辯稱被害人楊傳福所駕駛之機車貿然變換車道，依一
    般人體反應時間、煞車距離及停車距離計算，於案發時已無
    適當反應時間及距離，已盡相當義務防止危險發生，自無過
    失責任云云。惟查，被告所駕駛之車輛於停等紅燈後剛起步
    ，且快到事故地點前，被告前方自小客車已有煞車，則被告
    車輛車速是否已達每小時40公里，已難盡信，況被告應知悉
    其同向前方由被害人楊傳福所騎之機車在其行徑路線上，本
    應密切注意該車是否會因偏移而發生擦撞，並隨時採取必要
    之安全措施，例如變動行駛路徑、保持安全距離或減速預留
    足夠之反應時間等，以避免發生事故，竟疏未注意於此，仍
    貿然直行，未曾採取任何必要之措施，尚難認已盡一般駕駛
    人之注意義務，其就本件車禍之發生並非全無過失甚明，被
    告辯稱無反應之時間及距離云云，要屬卸責之詞，不足採信
    。至被害人楊傳福所騎乘之機車顯示左轉方向燈且後座乘客
    亦伸出左手作出左轉手勢，隨後該機車即向左偏駛等情，足
    見被害人楊傳福所騎乘之機車當時之行向並非直行而係欲變
    換車道至左側，則被害人楊傳福騎乘機車變換車道時，未禮
    讓後方直行之被告車輛先行，並注意安全距離以致肇事，被
    害人楊傳福之駕駛行為亦同有過失。惟被告就本件交通事故
    之發生既有過失，則被害人楊傳福之過失，僅能作為量刑之
    參考，無從免除被告之過失傷害責任。
(四)、又被告另以信賴原則主張免責云云。惟查，交通事故過失罪
    責之事件，僅在於自己完全無任何違規或過失行為之前提下
    ，始得主張信賴原則之保護，本件被告既有上述未注意車前
    狀況及保持隨時採取必要之安全措施之違規行為，而有過失
    責任，自不得主張信賴原則之適用，是被告所辯，即難憑取
    。
三、另檢察官循被害人請求上訴意旨略以：被告因過失行為，致
    被害人楊傳福受有左側鎖骨幹閉鎖性骨折之傷害，被害人李
    桂蘭受有左膝及左肩挫傷及擦傷之傷害，至今仍受後遺症所
    苦，為被告迄今拒不賠償，犯後態度不佳，原審僅量處拘役
    40日，實屬過輕，又以員警到場處理交通事故時，當場承認
    為肇事者，即認被告符合自首減刑要件，漏未審酌本件交通
    事故係由被告或他人報警，有應調查事項未予調查之違誤
    。經查：
(一)、按量刑輕重，係屬事實審法院得依職權自由裁量之事項，苟
    已斟酌刑法第57條各款所列情狀而未逾越法定刑度，不得遽
    指為違法（最高法院72年臺上字第6696號、75年臺上字第70
    33號判例意旨參照）。又在同一犯罪事實與情節，如別無其
    他加重或減輕之原因，下級審量定之刑，亦無過重或失輕之
    不當情形，則上級審法院對下級審法院之職權行使，原則上
    應予尊重（最高法院85年度臺上字第2446號裁判意旨參照）
    。準此法官於有罪判決中，究應如何量處罪刑，自得依據個
    案情節，參諸刑法第57條所定各款犯罪情狀之規定，於該法
    定刑度範圍內，基於合義務性之裁量，量處被告罪刑。原審
    以被告罪證明確，且被告於肇事後自首犯罪，嗣並接受裁判
    ，依刑法第62條前段之規定減輕其刑，並審酌被告既駕駛汽
    車參與道路交通，本應小心謹慎以維自身及他人之安全，竟
    疏未注意車前狀況而肇事，且迄未與被害人楊傳福、李桂蘭
    成立和解，兼衡其過失之程度、犯罪後之態度及被害人楊傳
    福、李桂蘭所受之傷勢程度等一切情狀，量處拘役40日之刑
    ，並諭知以1,000元折算1日之易科罰金折算標準，核其認事
    用法均無違誤，量刑亦就刑法第57條所列各款事由詳為斟酌
    ，並就檢察官上訴理由所指之前揭事由均有所審酌，堪稱適
    當。
(二)、又本次車禍發生後，新北市政府警察局交通警察大隊中和第
    一分隊警員陳震宇獲報前往現場處理本件交通事故前，報案
    人及勤務中心均未報明肇事人之姓名，嗣其前往現場處理，
    肇事人即被告在場，並當場承認其為肇事人等情，有新北市
    政府警察局中和第一分局道路交通事故肇事人自首情形紀錄
    表1 紙附卷可參（見偵卷第34頁），被告既始終留在車禍等
    候，並於有偵查犯罪職權之公務員查知其為犯罪人前，主動
    向據報前來之警員陳震宇坦承肇事，且被告於警詢、偵查及
    本院審理中雖否認有何過失責任，然始終坦承有本件肇事及
    致被害人楊傳福、李桂蘭受傷之事實，足見被告有受裁判之
    意思，自不得以本件車禍後非被告報警而謂被告不符合自首
    要件。
四、綜上所述，被告猶執前詞否認犯行而提起上訴，另檢察官循
    被害人楊傳福、李桂蘭之請求，以被告犯後拒不賠償，態度
    不佳，原審量刑實屬過輕，及被告不符合自首要件等為由，
    提起上訴，均無理由，均應予駁回。
五、又被告前未曾受有期徒刑以上刑之宣告，有臺灣高等法院被
    告前案紀錄表1 份可考，其因一時失慮，觸犯刑章，事後已
    坦承部分犯行，並與被害人楊傳福、李桂蘭達成和解，賠償
    渠等損失，有本院100年度交附民移調字第268號調解筆錄、
    本院電話紀錄查詢表各 1份在卷可憑，本院認被告經此偵審
    教訓，當知警惕，信無再犯之虞，應以暫不執行其刑為適當
    ，爰併依刑法第74條第1項第1 款之規定，予以宣告緩刑2年
    ，以勵自新。
據上論斷，應依刑事訴訟法第455條之1第1項、第3 項、第368條
、第373條，刑法第74條第1項第1款，判決如主文。
本案經檢察官褚仁傑到庭執行職務。
中    華    民    國   100    年    12    月    28    日
               刑事第二十一庭 審判長法  官  張紹省
                                    法  官  王瑜玲
                                    法  官  林維斌
上列正本證明與原本無異。
不得上訴。
                                    書記官  黃炎煌
中    華    民    國   100    年    12    月    30    日